臺灣板橋地方法院刑事判決　　　　　　　100年度易字第404號
聲　請　人　臺灣板橋地方法院檢察署檢察官
被　　　告　陸怡雯
上列被告因竊盜案件，經檢察官聲請簡易判決處刑（99年度偵字
第17789 號），本院認不得以簡易判決處刑，改依通常程序審理
，判決如下：
    主  文
陸怡雯無罪。
    理  由
一、聲請簡易判決處刑意旨略以：被告陸怡雯意圖為自己不法之
    所有，於民國99年4 月21日22時許，利用不知情之詹益禎向
    之偽稱為址設臺北縣泰山鄉（現改制為新北市泰山區○○○
    路○ 段576 號5 樓第2 間之屋主高詩婷，而委請其開鎖，而
    進入上開屋內（侵入住宅部分，未據告訴），竊取高詩婷所
    有之筆記型電腦、數位相機等財物，嗣經高詩婷返家後調閱
    監視錄影器始發現上情，因認被告涉有刑法第321 條第1 項
    第1 款加重竊盜罪嫌。
二、按犯罪事實應依證據認定之，無證據不得認定犯罪事實；又
    不能證明被告犯罪者，應諭知無罪之判決；刑事訴訟法第
    154 條第2 項、第301 條第1 項分別定有明文。另按認定犯
    罪事實應憑積極證據，倘積極證據不足以為不利於被告事實
    之認定時，即應為有利被告之認定，更不必有何有利之證據
    ，最高法院30年上字第816 號著有判例，所謂「積極證據足
    以為不利被告事實之認定」，依據同院76年臺上字第4986號
    判例意旨，係指據為訴訟上證明之全盤證據資料，在客觀上
    已達於通常一般之人均不致於有所懷疑，而得確信被告確曾
    犯罪之程度；若未達到此一程度，而有合理懷疑之存在時，
    即無從為被告有罪之確信。再按，被告並無自證無罪之義務
    ，是其否認犯罪所持之辯解，縱無可取，仍不得因此資以為
    反證其犯罪之論據，最高法院91年度台上字第4574號判決意
    旨可資參照。
三、本件公訴人認被告陸怡雯涉犯刑法第321 條第1 項第1 款之
    加重竊盜罪嫌，係以證人即被害人高詩婷之指述，及卷附之
    監視器錄影畫面翻拍照片為其主要依據。訊據被告堅詞否認
    有何竊盜犯行，辯稱：伊並沒有請鎖匠開門進入高詩婷住處
    行竊，當天伊原本即與高詩婷約好下班後要去吃宵夜，之後
    高詩婷有打電話跟伊說她被偷了，沒有辦法去吃宵夜，隔天
    高詩婷還有打電話給伊問伊要不要去她家聊天，當時高詩婷
    有懷疑過很多人，也都有請她懷疑的那些人去做筆錄，只有
    伊沒有去，而且高詩婷也知道伊有竊盜前科，不知道是不是
    因為這個原因，所以高詩婷才會懷疑伊等語。
四、經查：
  (一)證人高詩婷位於臺北縣泰山鄉○○路○ 段576 號5 樓第2 間
    之住處，於99年4 月21日18時許，遭人委請不知情之鎖匠即
    證人詹益禎開門後進入行竊，計遭竊筆記型電腦1 部、數位
    相機1 臺等物等情，業經證人高詩婷、詹益禎於警詢、偵查
    及本院審理中證述明確，並有現場照片3 張、監視器錄影畫
    面翻拍照片5 張在卷可稽，自堪認定。
  (二)又證人高詩婷於偵查及本院審理中固均指稱監視器錄影畫面
    中頭戴安全帽之竊嫌即係被告，並提出被告之生活照4 張為
    佐，惟觀諸卷附之監視器錄影畫面翻拍照片可知，該監視器
    所拍攝得之畫面僅為一頭戴全罩式安全帽、身著深色外套、
    紅色上衣、深色七分褲之人，而因拍攝角度及竊嫌頭戴全罩
    式安全帽之故，畫面中並無法辨識竊嫌之臉部特徵，且畫面
    中之竊嫌所配戴之安全帽乃一般常見量產之市售安全帽樣式
    及顏色，其上並無任何特殊之處可供區別，此等樣式、顏色
    之安全帽於市面上之流通數量可能係以千百計，竊嫌所穿著
    之衣褲，亦同為一般常見量產之市售衣褲樣式及顏色，此等
    穿衣風格更為一般時下年輕人經常流行之穿搭方式，亦無何
    特殊之處可供區別，是在未能拍攝得竊嫌臉部特徵，且該竊
    嫌所穿戴之安全帽及衣褲又均為一般常見量產之市售安全帽
    、衣褲樣式及顏色，其上又欠缺可與他人區別之特徵之情形
    下，實難以確認該監視器錄影畫面所拍攝得之竊嫌即係被告
    無誤。至證人高詩婷所提出之被告生活照，照片內被告所配
    戴之安全帽樣式、顏色，雖與監視器錄影畫面所拍攝到竊嫌
    所配戴之安全帽樣式、顏色極為相近，惟此等安全帽乃一般
    常見量產之商品，持有相同樣式、顏色安全帽之人甚多，該
    安全帽上又無其他特徵可資識別，自難僅以被告所使用之安
    全帽樣式、顏色與監視器錄影畫面翻拍照片中安全帽之樣式
    、顏色相近，即謂監視器錄影畫面翻拍照片中之竊嫌即係被
    告，附予敘明。
  (三)又證人高詩婷於本院審理中證稱：（如何看出那個人是陸怡
    雯？）因為我們認識很久了，從衣服、身高、鎖匠形容的外
    表，還有安全帽是同一頂，還有一些動作；（如何從監視器
    畫面判斷出是被告？）從整套衣服的風格跟被告的穿著是一
    樣的，被告有穿過一模一樣的褲子，被告也有同樣的安全帽
    ，還有體型相似，監視器裡的動作跟被告是一樣的，監視器
    裡的人是有戴口罩、眼鏡跟安全帽，眼鏡跟被告平時戴的是
    一樣，鼻子的感覺是很像的等語（見本院100 年3 月16日審
    判筆錄第3 、5 頁），是依證人高詩婷所述，其係因與被告
    熟識，故可由監視器錄影畫面中竊嫌之動作、穿衣風格、褲
    子、安全帽、眼鏡等細節判斷竊嫌即係被告；惟證人高詩婷
    於案發後第一次即99年4 月22日製作警詢筆錄時證稱：竊嫌
    特徵（年輕男子；銀黑色全罩；有戴眼鏡；黑色連帽外套；
    內穿紅色衣服；愛迪達的球鞋【鞋頭是紅色的】）等語（見
    偵查卷第3 頁），嗣證人高詩婷於99年5 月4 日第二次製作
    警詢筆錄時始改稱：我在第一次警詢筆錄所說竊嫌特徵是男
    性是不正確的，因我朋友陸怡雯穿著比較中性，我第一次看
    監視器時我以為是男生，經我再次比對監視器畫面確認後發
    現是我朋友陸怡雯；因我跟陸怡雯為多年朋友，她的穿著打
    扮還有行為動作我都瞭解，且她在犯案時所戴的安全帽及眼
    鏡，跟我平時和她見面時所穿著安全帽及眼鏡是一樣的，所
    以我非常確認等語（見偵查卷第4 頁），是倘如證人高詩婷
    所言，其與被告甚為熟識，故可在未拍攝得竊嫌臉部特徵之
    情形下，單由監視器錄影畫面中竊嫌之動作、穿著等細節判
    斷竊嫌即係被告，則證人高詩婷在第一次觀看監視器錄影畫
    面後何以未能立即察覺畫面中之人即係被告，反而於警詢中
    證稱該竊嫌為年輕男性，由此可見證人高詩婷此等主觀之判
    斷是否與事實相符，實非無疑，自難僅以證人高詩婷此等主
    觀之判斷即為不利被告之認定；再者，證人詹益禎迭於警詢
    、偵查及本院審理中均證稱並未看清楚委託其開鎖之人之樣
    貌，而經本院命其當庭辨認在庭之被告是否即為案發當日委
    託其開鎖之人，證人詹益禎亦證稱：不太清楚，因為當時該
    人有戴安全帽，可以看得出來是短髮，但是不清楚多短，身
    高看起來有點像，體型看起來比較小一點，現在體型比較大
    等語，是經當庭辨認，證人詹益禎亦無法確認被告即為當日
    委託其開鎖之人，故證人詹益禎之證言亦不足為不利被告之
    認定。
五、因之，由卷附之監視器錄影畫面翻拍照片僅拍攝得竊嫌頭戴
    全罩式安全帽、身著深色外套、紅色上衣、深色七分褲，並
    未能拍攝得竊嫌之臉部或身體其他部位之特徵，且該竊嫌所
    穿戴之安全帽、衣褲、鞋子，均係一般市售量產之商品，流
    通於市面上之數量甚多，該等穿衣風格更為一般時下年輕人
    流行之穿搭方式，再輔以該等安全帽或衣褲上亦欠缺任何特
    殊之處可為區別，是單由該未能拍攝得竊嫌臉部特徵之監視
    器錄影畫面，實難以確認該竊嫌即為被告；而證人高詩婷與
    被告雖為熟識，然證人高詩婷於第一次觀看監視器錄影畫面
    後，認竊嫌乃一年輕男性，事後始供述該畫面中之竊嫌乃被
    告，則證人高詩婷此等主觀之感受是否與事實相符，實非無
    疑；再輔以證人詹益禎經當庭辨認結果，亦無法確認被告即
    為當日委託其開鎖之人，自難僅以卷內樣貌模糊不清之監視
    器錄影畫面及證人高詩婷主觀之感受即為不利被告之認定，
    是公訴人所舉之事證均不足以證明被告確有為本件竊盜行為
    。此外，本院復查無其他積極證據足資證明被告確有公訴人
    所指之竊盜犯行，揆諸首揭法條及判例意旨，自應為無罪之
    諭知。
據上論斷，應依刑事訴訟法第452 條、第301 條第1 項，判決如
主文。
本件經檢察官林修平到庭執行職務。
中    華    民    國   100    年    3     月    30    日
                     刑事第二十三庭   法  官  曾 淑 娟
上列正本證明與原本無異。
如不服本判決，應於判決送達後10日內敘明上訴理由，向本院提
出上訴狀 (應附繕本) ，上訴於臺灣高等法院。其未敘述上訴理
由者，應於上訴期間屆滿後20日內向本院補提理由書「切勿逕送
上級法院」。
                                      書記官  許 育 菁
中    華    民    國   100    年    3     月    30    日